臺灣臺南地方法院交通事件裁定　　　　100年度交聲字第457號
原處分機關　交通部公路總局嘉義區監理所臺南監理站
異議人即
受處分人　　陳炳煌
上列異議人即受處分人因違反道路交通管理處罰條例案件，對於
交通部公路總局嘉義區監理所臺南監理站民國100年6月9日所為
之裁決處分（處分案號：嘉監南字第裁74-M00000000號）聲明異
議，本院裁定如下：
    主    文
原處分關於罰鍰新臺幣肆萬伍仟元部分撤銷。
上開撤銷部分，陳炳煌不罰。
其餘異議駁回。
    理    由
一、原處分意旨略以：異議人即受處分人陳炳煌（下稱異議人）
    於民國99年1月1日13時51分許，無駕駛執照駕駛車牌號碼H3
    W-069號重型機車，行經臺南縣仁德鄉○○路○段271號前時
    ，經臺南縣警察局歸仁分局（下稱舉發機關）警員攔查，並
    對其實施酒精濃度測試，測得其呼氣中所含酒精濃度為每公
    升1.19毫克，因超過規定標準遂予以製單舉發，嗣經原處分
    機關交通部公路總局嘉義區監理所臺南監理站以其違規事證
    明確，依道路交通管理處罰條例第35條第1項第1款、第67條
    第6項、第24條第1項第2款（原處分漏載第67條第6項、第24
    條第1項第2款、誤載第85條第2項第99款）、第21條第1項第
    1款及違反道路交通管理事件統一裁罰基準表之規定，裁處
    異議人罰鍰新臺幣（下同）45,000元（酒駕部分）、9,000
    元（無照駕車部分），合計54,000元，1年內不得考領駕駛
    執照，並應參加道路交通安全講習等語。
二、聲明異議意旨略以：因公共危險案件經判處50,000元罰金，
    經聲請勞動服務代替罰金，已於99年6月服完勞役，依一事
    不二罰的原則，是否該繳納罰鍰，為此聲明異議，請求撤銷
    原處分等語。
三、按汽車駕駛人，駕駛汽車經測試檢定有酒精濃度超過規定標
    準者，處15,000元以上60,000元以下罰鍰，並當場移置保管
    該汽車及吊扣其駕駛執照1年；因而肇事致人受傷者，並吊
    扣其駕駛執照2年；致人重傷或死亡者，吊銷其駕駛執照，
    並不得再考領。汽車駕駛人違反本條例規定，應受吊扣駕駛
    執照處分，於汽車駕駛人係無駕駛執照駕車者，在所規定最
    長吊扣期間內，不得考領駕駛執照。又汽車駕駛人，有第35
    條第1項規定之情形者，應接受道路交通安全講習。又汽車
    駕駛人，未領有駕駛執照駕駛機器腳踏車者，處6,000元以
    上12,000元以下罰鍰，並當場禁止其駕駛，道路交通管理處
    罰條例第35條第1項第1款、第67條第6項、第24條第1項第2
    款、第21條第1項第1款分別定有明文。又汽車駕駛人飲用酒
    類或其他類似物後其吐氣所含酒精濃度超過每公升0.25毫克
    以上者，不得駕車，道路交通安全規則第114條第2款復定有
    明文。
四、經查：
  (一)異議人於上揭時、地無照駕駛車牌號碼H3W-069號重型機車
    ，經舉發機關警員攔查，並測得其呼氣中所含酒精濃度為每
    公升1.19毫克，因超過規定標準，遂予製單舉發，並經原處
    分機關裁處如前所述內容之裁罰等情，有臺南縣警察局99年
    1月1日南縣警交字第M00000000號舉發違反道路交通管理事
    件通知單、原處分機關100年6月9日嘉監南字第裁74-M00000
    000號裁決書及酒精測定紀錄單各1份附卷可稽，且為異議人
    所不爭執，是此部分違規事實已可認定。
  (二)次查，基於法安定性原則，行為人之一行為在同一制裁目的
    下，除處罰之種類不同，必須採用不同之處罰方法，以達處
    罰目的所必要者外，僅以一制裁為原則，不得重複處罰，若
    重複處罰，因將破壞法秩序之安定及違背人民之善意信賴，
    且逾越必要程度，超過行為人就該行為所應受之處罰，而違
    反比例原則。故行政罰法第26條：「一行為同時觸犯刑事法
    律及違反行政法上義務規定者，依刑事法律處罰之。但其行
    為應處以其他種類行政罰或得沒入之物而未經法院宣告沒收
    者，亦得裁處之。前項行為如經不起訴處分或為無罪、免訴
    、不受理、不付審理之裁判確定者，得依違反行政法上義務
    規定裁處之。」規定，係行政罰法鑑於行政罰與刑罰同屬對
    於不法行為之制裁，且因刑罰之制裁功能強於行政罰，刑罰
    之處罰程序並較行政罰嚴謹等立論，揭示行政罰與刑罰間亦
    適用一行為不二罰原則，僅於刑罰不能達到相同或可代替之
    功能者為限，始得再加以行政處罰（如罰鍰以外之沒入或其
    他種類之行政罰，因兼具維護公共秩序之作用，為達行政目
    的，行政機關仍得併予裁處，或者如前開條文第二項所示，
    已無一事二罰疑慮之情形時，得依違反行政法上義務之規定
    裁處）。
  (三)本件異議人固因於上揭時地，有酒後無照駕駛機車之行為，
    而該當道路交通管理處罰條例第35條第1項第1款、第21條第
    1項第1款之行政處罰規定，惟異議人之上開酒駕行為，另經
    本院刑事庭以99年度交簡字第269號刑事簡易案件審理認定
    異議人觸犯刑法第185條之3之罪，而於99年2月8日判處異議
    人罰金50,000元，如易服勞役，以1,000元折算1日，此有異
    議人之前案紀錄表及刑事簡易判決各1份在卷可參，則異議
    人就同一個酒駕行為，而同時該當道路交通管理處罰條例第
    35條第1項第1款之行政處罰規定以及觸犯刑法第185條之3之
    刑事犯罪之行為，既業經刑事判決判處罰金在案，揆諸前開
    一行為不二罰原則，自不宜再依道路交通管理處罰條例第35
    條第1項第1款規定科以行政罰鍰，是原處分機關就「酒後駕
    駛機車部分」仍依該款規定，以原處分裁處異議人罰鍰，於
    法即有未合；至原處分機關對異議人為1年內不得考領駕駛
    執照，並應參加道路交通安全講習之處分部分，係罰鍰以外
    對於預防再犯之行政罰，乃為抑止酒後駕車之不法行為，維
    護道路交通用路權人之生命、身體之安全法益，依行政罰法
    第26條第1項但書之規定，得裁處之，是原處分機關此部分
    之裁決，核無不當，異議人此部分異議，並無理由。
  (四)另異議人有上開無照駕駛機車之違規行為，既已認定如上，
    且此「無照駕駛機車之違規行為」不包括於本院99年度交簡
    字第269號刑事簡易判決之犯罪事實，則原處分機關依道路
    交通管理處罰條例第21條第1項第1款及違反道路交通管理事
    件統一裁罰基準表之規定，裁處異議人罰鍰9,000元部分，
    自無一行為二罰之問題，異議人就此部分亦執「一事不二罰
    」為由聲明異議，自無可採。
五、綜上所述，原處分機關就異議人酒駕部分所處罰鍰45,000元
    部分之行政裁罰，即有未洽，應由本院撤銷該處分並就該部
    分為異議人不罰之諭知，以資適法；至於原處分中就酒駕部
    分之1年內不得考領駕駛執照，並應參加道路交通安全講習
    之處分，及就無照駕車部分所處罰鍰9,000元之處分，於法
    並無違誤，從而，此部分之異議並無理由，應予駁回。
六、據上論結，依道路交通管理處罰條例第87條第2項、道路交
    通事件處理辦法第18條、第19條前段，裁定如主文。
中    華    民    國   100    年    7     月    29    日
                      交通法庭  法  官  林福來
以上正本證明與原本無異。
如不服本裁定，應於收受送達後5日內向本院提出抗告狀。（應
附繕本）
                                書記官  李淑惠
中    華    民    國   100    年    8     月    3     日